【裁判字號】    98,訴,724
【裁判日期】    981202
【裁判案由】    排除侵害
【裁判全文】
臺灣板橋地方法院民事判決               98年度訴字第724號
原      告  丁○○
訴訟代理人  乙○○
被      告  甲○○
            黃貴順（原名丙○○.
上列當事人間請求排除侵害事件，經本院於民國98年11月18日言
詞辯論終結，判決如下：
    主      文
原告之訴及假執行之聲請均駁回。
訴訟費用由原告負擔。
    事實及理由
一、程序方面：
    本件被告甲○○未於最後言詞辯論期日到場，核無民事訴訟
    法第386 條各款所列情形，爰依原告聲請，由其一造辯論而
    為判決。
二、原告主張：原告係本院94年度執字第35483 號清償債務執行
    事件（下稱相關執行）於民國95年8 月16日拍賣程序之拍定
    人，並於98年8 月29日取得權利移轉證明書，依相關執行之
    查封筆錄及拍賣公告記載，拍定標的中坐落於臺北縣蘆洲市
    ○○段375 地號土地（面積1,958.97平方公尺，權利範圍應
    有部分2,320/1,000,000 ，下或稱系爭土地）上同段2652建
    號建物（即門牌號碼臺北縣蘆洲市○○路26巷71弄63、65、
    67 、69、2、4、6號地下二樓建物，面積1,627.42平方公尺
    ，權利範圍應有部分90/1,000，下稱2652建號建物或系爭建
    物；系爭土地及建物下合稱系爭房地），即計有編號1、8、
    8-1、16-1、88號等5個停車位。其中編號1號停車位（下稱1
    號車位）現由被告黃貴順占有使用中，編號88號停車位則由
    被告甲○○占有使用，並將88號車位上「88」二字油漆改為
    「81 」號（是此車位下稱81號車位；1、81車位下或合稱系
    爭車位），是原告自得依民法第767 條前段，請求被告黃貴
    順、甲○○各自1 號、81號停車位遷讓予原告。又被告系爭
    上開車位致原告不能為通常之使用，受有相當於租金之利益
    ，以該地區每一車位出租每月租金行情為新臺幣（下同）2,
    000 元，自原告拍定取得系爭車位迄今已有31個月，為此依
    民法第179條、第181條但書規定，請求被告各應負返還相當
    於租金之不當得利62,000元。並聲明：（一）被告黃貴順應
    將1 號車位遷讓予原告。（二）被告甲○○應將81號車位遷
    讓予原告。（三）被告應各給付原告62,000元。（四）願供
    擔保請准宣告假執行。
三、被告則以：1 號車位係被告黃貴順於90年5月9日向訴外人陳
    萬川、李陳抱以1,080,000 元之代價購買，嗣於90年6月6日
    辦妥所有權移轉登記，而李陳抱係原始取得1 號車位之系爭
    房地所有權。至於81號車位係其於93年4 月23日向訴外人蔡
    麗香以800,000 元之代價購買，嗣於93年6月3日辦妥所有權
    移轉登記，並於93年6月8日付清價金，而蔡麗香係原始取得
    81號車位之系爭房地所有權。而1 、81號車位之門牌號碼均
    係臺北縣蘆洲市○○路26巷71弄63、65、67、69、2、4、6
    號地下二樓，暨編有門牌號碼，依斯時施行之修正前土地登
    記規則（下稱土登規則）第81、82條規定，則系爭車位均非
    屬區分所有建物之共用部分，得視同一般區分所有建物而具
    有獨立產權，當得自由買賣。而被告黃貴順、甲○○分別自
    90、93年間購得1 、81號車位使用迄今，已為系爭房地所屬
    之園中天大樓社區管理委員會（下稱管委會）承認，其等亦
    均按時繳納管理費，在此期間包括原告之前手即訴外人李陳
    抱在內始終未有任何人提出異議；且若截至原告自97年6 月
    10日拍定系爭建物之所有權為止，被告黃貴順、甲○○已分
    別使用1、81號車位達7、4 年餘之久，倘原告前手李陳抱認
    對系爭車位有使用權利，焉能容忍其等長期無權使用系爭車
    位而不提出異議，李陳抱更焉能將其中1 號車位出售予被告
    黃貴順之理，是由此可知原告亦自知對系爭車位並無所有權
    等語為辯。並悉聲明：（一）原告之訴及假執行之聲請均駁
    回。（二）如受不利判決，均願供擔保請准免為假執行。
四、原告主張之上開情事，固據其提出車位現場圖、繳款單、權
    利移轉證書、系爭房地所有權狀、相片等件為證，被告固就
    相關執行業已進行拍賣程序不予爭執，惟否認原告之主張，
    並以前揭情詞執為其等係系爭車位之所有人。是原告主張被
    告無權占有是否有理，厥為本件重要之爭執，合先敘明。
五、按當事人主張有利於己之事實者，就其事實有舉證之責任。
    民事訴訟法第277 條前段定有明文。次按公寓大廈之專有部
    分，係公寓大廈之一部分，具有使用上之獨立性，且為區分
    所有之標的者；共用部分則係公寓大廈專有部分以外之其他
    部分及不屬專有之附屬建築物，而供共同使用者。約定專用
    部分則係公寓大廈共用部分經約定供特定區分所有權人使用
    者。公寓大廈管理條例第3 條第3至5款亦規定甚明。原告主
    張其於95年8 月16日向相關執行事件投標應買購得系爭房地
    （其中2652建號建物之門牌號碼係臺北縣蘆洲市○○路26巷
    71 弄63、65、67、69、2、4、6號地下二樓，面積1,627.42
    平方公尺，權利範圍應有部分90/1,000），相關執行事件並
    於95年8 月29日發給權利移轉證書等事實，均為被告所不爭
    執，且據其提出相關執行拍賣價金收據、權利移轉證書、相
    關房地所有權狀等件為證（本院卷第5 至10頁），並經本院
    調取相關執行事件全卷核閱無訛，堪信屬實。惟原告進而主
    張被告依上開拍賣程序，因而取得包括1、81號車位在內之5
    個車位，詎1 、81號車位竟分別為被告黃貴順、甲○○占有
    使用，因而本於所有權之法律關係，對被告提起本件訴訟，
    被告黃貴順、甲○○固不否認1 、81號停車位係其等分別占
    有使用，惟以前開情詞置辯，揆諸首揭說明，原告自應就其
    已依相關執行拍賣程序拍定而取得系爭車位所有權或約定專
    用權之有利於己之事實負舉證之責。茲析述如下：
（一）原告主張其取得系爭車位，固據其提出相關執行拍賣價金
      收據、權利移轉證書、相關房地所有權狀、車位現場圖、
      相片等件為證，惟均為被告否認其主張。經核原告所提出
      之權利移轉證書（本院卷第7至8頁），其不動產目錄上關
      於2652建號建物部分，僅標明面積1,627.42平方公尺，權
      利範圍90/1,000；而2652建號建物所有權狀記載之重要特
      徵亦大致相同（本院卷第10頁），均未見其上清楚具體記
      載原告取得「1 號車位」、「81號車位」，是由權利移轉
      證書及2652建號建物所有權狀，均僅能證明原告係取得26
      52建號建物之應有部分，即原告僅係2652建號建物共有人
      之一，惟無法證明原告曾取得系爭車位之所有權或約定專
      用權。
（二）原告雖復以：依相關執行查封筆錄之記載，其確已取得系
      爭車位之所有權等情。惟查，相關執行事件於94年11月23
      日至系爭房地現場進行查封，查封筆錄固記載：「九、代
      理人稱查封之建物均為停車場，．．．Ｂ２（即地下二樓
      ）有編號1、88、16-1、8．．．等車位．．．其使用情形
      不明，代理人稱另行陳報。」、「在執行中陳萬川到場，
      並稱查封之車位均出租他人，其租約另行陳報．．．」等
      字句（相關執行執字卷第37至38頁）。惟依相關執行囑託
      臺北縣三重地政事務所（三重地政）進行之查封登記書上
      （執字卷第27至28頁），僅載有系爭房地之應有部分，並
      未記載何具體之車位號碼，三重地政辦理查封登記完畢之
      範圍當亦同為未標記何具體編號車位；而上開現場查封程
      序中，相關執行債務人代理人葉麗華所簽具之指封切結之
      範圍亦與上開查封登記之範圍相同（執字卷第46頁）。至
      於葉麗華於查封筆錄固曾陳稱具體編號車位，此或容係相
      關執行債務人之一陳萬川亦同赴查封現場而為相同之陳述
      所致；惟陳萬川固係相關執行債務人之一，然上開查封與
      系爭車位有關之2652建號建物之所有人則係相關執行程序
      另一債務人李陳抱（執字卷第24至25頁建物謄本），並非
      陳萬川；而原告之前手李陳抱既僅係2652建號建物共有人
      之一，其是否具有系爭車位之所有權或約定專用權，均有
      待提出與2652  建號建物全體共有人簽訂之分管契約方得
      證明，自非相關執行債權人代理人葉麗華、債務人之一陳
      萬川二人在未提出任何書面契約證據下之泛言陳稱即得認
      定，是在系爭房地查封登記之公示僅及於應有部分，從未
      言及任何具體編號車位，自無從僅由葉麗華、陳萬川於相
      關執行現場查封之泛言陳稱，即認原告之前手陳抱具有系
      爭車位之所有權或約定專用權。
（三）按債務人應交出之不動產，現為債務人占有或於查封後為
      第三人占有者，執行法院應解除其占有，點交於買受人或
      承受人；如有拒絕交出或其他情事時，得請警察協助。強
      制執行法第99條第1 項亦有明定。原告雖又以：依相關執
      行拍賣公告之記載，其確已取得系爭車位之所有權等情。
      惟查，相關執行於95年7 月21日第二次拍賣公告（相關執
      行95年度板金拍字第204 號卷內），其拍賣標的即如公告
      附表所示，亦僅限系爭房地之應有部分，而未及於何具體
      編號車位；雖公告使用情形欄位係記載：「點交否：本件
      建物查封時，均做為停車場使用，嗣據債權人代理人陳報
      稱：．．．編號二之建物部分，計有編號1、8、8之1、88
      、16之1號等5位車位，其中編號8 之車位出租使用中．．
      ．；其餘車位部分，如查報屬實，符合強制執行法第99條
      第1 項之規定，拍定後點交，．．．」等字句，惟上開使
      用情形之記載，亦僅係說明拍賣標的點交與否，悉以是否
      符合強制執行法第99條第1 項「現為債務人占有或於查封
      後為第三人占有」而定，並非表示以何具體編號車位為拍
      賣標的，且既已清楚記載上開使用情形僅係依債權人代理
      人葉麗華之陳報，更須以葉麗華陳報之情形屬實為條件，
      方得為點交，惟葉麗華前開陳報並未提出有何2652建號建
      物分管約定之相關證明，已如前所述，自無從遽認其陳報
      屬實，更無從為原告之前手李陳抱享有系爭車位之所有權
      或約定專用權，是相關執行之拍賣公告，亦無從為有利於
      原告之認定。
六、綜上所述，原告固因於相關執行之拍定取得系爭房地之應有
    部分，成為系爭房地共有人之一，惟無法舉證證明其或其前
    手李陳抱已與2652建號建物其他全體共有人成立分管契約，
    進而取得系爭車位之所有權或約定專用權，是原告之主張並
    無可採。從而，原告依據民法第767 條前段之法律關係，請
    求被告黃貴順、甲○○應分別將1 、81號車位遷讓予原告，
    及各應給付原告62,000元，均無理由，其假執行之聲請亦失
    所附麗，自應併予駁回。
七、訴訟費用負擔之依據：民事訴訟法第78條。
中    華    民    國    98    年    12    月    2     日
                  民事第二庭法  官  鍾啟煌
以上正本係照原本作成。
如對本判決上訴，須於判決送達後20日內，向本院提出上訴狀，
上訴臺灣高等法院（應按他造人數提出繕本）。
中    華    民    國    98    年    12    月    2     日
                            書記官  張國仁


司法院資訊處製作；財團法人民間司法改革基金會備份。
